臺灣高雄地方法院刑事判決　　　　　　100年度簡上字第368號
上　訴　人
即　被　告　王介明
選任辯護人　邱明政律師
上列上訴人因毀棄損壞案件，不服本院高雄簡易庭中華民國100
年6月1日100年度簡字第1747號第一審判決（聲請簡易判決處刑
案號：100年度偵字第6943號），提起上訴，本院依通常程序為
第一審判決如下：
    主  文
原判決撤銷。
王介明無罪。
    理  由
一、聲請簡易判決處刑意旨略以：被告王介明與吳春蘭為鄰居，
    雙方房屋為同棟雙併緊鄰，被告因不滿吳春蘭於民國99年1
    月26日晚上11時40分許，報警舉報其妨礙安寧，竟基於毀損
    之犯意，於99年1月27日零時30分許，在其位於高雄市林園
    區○○○街11號住處，持不詳器物，敲打吳春蘭所有裝設於
    高雄市林園區○○○街9號車庫旁之PC隔板，致該PC隔板破
    裂損壞，足生損害於吳春蘭。因認被告涉有刑法第354條毀
    棄損壞罪嫌。
二、按犯罪事實應依證據認定之，無證據不得認定犯罪事實；不
    能證明被告犯罪者，應諭知無罪之判決，刑事訴訟法第154
    條第2項、第301條第1項分別定有明文。又事實之認定，應
    憑證據，如未能發現相當證據，或證據不足以證明，自不能
    以推測或擬制之方法，為裁判之基礎。且認定不利於被告之
    事實，須依積極證據，苟積極證據不足為不利於被告事實之
    認定時，即應為有利於被告之認定，更不必有何有利之證據
    ；刑事訴訟法上所謂認定犯罪事實之積極證據，係指適合於
    被告犯罪事實之認定之積極證據而言，雖不以直接證據為限
    ，間接證據亦包括在內，然而無論直接或間接證據，其為訴
    訟上之證明，須於通常一般之人均不致有所懷疑，而得確信
    其為真實之程度者，始得據為有罪之認定，倘其證明尚未達
    到此一程度，而有合理之懷疑存在，無從使事實審法院得有
    罪之確信時，即應由法院諭知被告無罪之判決，最高法院29
    年上字第3105號、30年上字第816號、40年台上字第86號、7
    6年台上字第4986號判例意旨可資參照。
三、檢察官起訴被告王介明涉有上開犯行，無非係以：證人吳春
    蘭於警詢及偵訊時之證述、PC隔板破裂照片、連署書、被告
    等身著法袍之照片為其論據。訊據被告堅決否認有何毀棄損
    壞之犯行，辯稱：我沒有破壞吳春蘭的PC隔板等語。辯護人
    則以PC隔板之裂痕係長期日曬所造成，並非遭人為破壞；且
    本件僅有吳春蘭片面、有瑕疵之指訴，無其他可信度較高之
    非供述證據佐證等語，為被告辯護。
四、經查：被告及辯護人以前詞置辯，故本案有疑義，應予釐清
    者，厥為：被告有無毀損吳春蘭所有之PC隔板？本院說明得
    心證之理由如下：
(一)、證人吳春蘭於警詢時證稱：因為我昨天26日23時40分許，檢
    舉我家隔壁聲音太大，警方到場處理後，約在27日0時30分
    許，就聽見有撞牆壁的聲音，及車庫有東西敲打的聲音，共
    4聲，我於27日18時15分許，才發現PC隔板破裂及牆壁有裂
    痕，可能因為我檢舉王介明，所以王介明懷有不滿，才毀壞
    我家PC隔板及牆壁等語（見警卷第3頁反面）；而證人吳春
    蘭於偵訊及本院審理時亦為雷同之證述；於偵訊時補充證稱
    ：我不曉得王介明以何工具破壞，牆壁的裂痕是撞擊聲響後
    才出現的，因為PC隔板裂痕方向是往我家方向，所以才認為
    是王介明造成的等情（見偵卷第16頁）；其於本院審理時另
    稱：我是沒有看到王介明破壞車庫旁之PC隔板，但有聽到聲
    音，當然是王介明破壞我家的PC隔板，因為他每次擾亂安寧
    ，我怎麼跟警察講，怎麼請里長來，甚至我還放下身段，當
    眾人的面跪下來哀求他不要這樣，不要超過時間，王介明的
    太太還拿鞋子要丟我，曾經警察來了之後，王介明也罵我三
    字經等詞（見本院簡上字卷第74頁反面）。足認吳春蘭並未
    親眼看到被告毀損其車庫之PC隔板，係聽聞撞擊聲響而推測
    是被告所為。
(二)、又吳春蘭於偵查中亦認為被告除毀損其PC隔板外，另有毀損
    其共同壁，惟觀之吳春蘭提出牆壁裂痕之照片，裂痕呈現不
    規則狀態，有照片7張附卷可憑（見偵卷第8頁反面至第10頁
    ）；而被告亦提出其住處牆壁之照片，亦有龜裂痕跡，但裂
    痕上已長出青苔，有照片6張在卷足稽（見偵卷第11頁、第1
    3頁、第14頁）。衡情，被告若在其住處大力敲打渠等共同
    壁，導致吳春蘭住處牆壁產生裂痕時，被告住處該面牆壁理
    應承受更大之敲擊力道，應會產生更大裂痕，然觀之被告提
    出之上開照片，並非如此，且檢察官偵查後，亦認為此部分
    罪嫌不足，而不另為不起訴處分之諭知。是以吳春蘭於警、
    偵訊之指訴，仍有疑義，應有其他補強證據以為佐證。
(三)、另從吳春蘭提出之PC隔板破裂照片，縱可認定該裂痕方向是
    由被告住處往吳春蘭住處方向使力，亦無法遽認是被告所為
    。何況，吳春蘭上開證述亦表示：王介明的太太還拿鞋子要
    丟我等語，顯見被告或被告之妻俱與其發生爭執，為何吳春
    蘭僅憑聽聞之撞擊聲響，即可以推定被告所為，而非其他人
    撞擊，檢察官復未提出可供證明被告所為撞擊聲響與其他人
    所為，有何特異之處，能足資辨別該撞擊聲響確為被告所為
    之證據。
(四)、至於，告訴人提出之連署書、被告等身著法袍之照片，僅能
    證明被告有聚集信徒作法、祭祀等情，卻無法因此認為被告
    有毀損吳春蘭所有之PC隔板，而其他證人吳秋麗、李武忠、
    吳立于在本院審理時，咸未證述有見聞被告毀損PC隔板乙事
    （見本院簡上字卷第77頁至第86頁），同樣無法證明被告有
    何毀損犯行。
五、綜上各節，被告及其辯護人上開所辯，並非無據；而檢察官
    所為舉證，尚難認已達於通常一般之人均不致有所懷疑，而
    得確信其為真實之程度。此外，本院復查無其他積極證據足
    以證明被告有何毀棄損壞之犯行，其犯罪自屬不能證明，依
    諸前揭規定及最高法院見解，自應為被告無罪之諭知。
六、末按地方法院簡易庭對被告為簡易判決處刑後，經提起上訴
    ，而地方法院合議庭認應為無罪判決之諭知者，依刑事訴訟
    法第455條之1第3項準用第369條第2項規定意旨，應由該地
    方法院合議庭撤銷簡易庭之判決，改依第一審通常程序審判
    ，有最高法院91年度臺非字第21號判例可資參照。職是，本
    案既不能證明被告犯罪，原審遽為科刑之判決，即非允洽，
    而被告上訴意旨否認犯罪，為有理由，應由本院合議庭撤銷
    原判決，自為第一審無罪之判決。
據上論斷，應依刑事訴訟法第455條之1第1項、第3項、第369條
第2項、第364條、第301條第1項，判決如主文。
本案經檢察官曾財和到庭執行職務。
中    華    民    國   100    年    12    月    28    日
                  刑事第十二庭  審判長法  官  黃建榮
                                      法  官  王榆富
                                      法  官  陳川傑
以上正本證明與原本無異。
如不服本判決應於收受送達後10日內向本院提出上訴書狀，並應
敘述具體理由；如未敘述上訴理由者，應於上訴期間屆滿後20日
內向本院補提理由書（均須按他造當事人之人數附繕本）「切勿
逕送上級法院」。
中    華    民    國   100    年    12    月    28    日
                                      書記官  林昭吟